【裁判字號】    95,上訴,1108
【裁判日期】    950810
【裁判案由】    強盜
【裁判全文】
臺灣高等法院高雄分院刑事判決        95年度上訴字第1108號
上  訴  人
即  被  告  甲○○
選任辯護人  蘇精哲  律師
            徐建光  律師
            洪世崇  律師
上列上訴人因強盜案件，不服臺灣高雄地方法院95年度訴字第86
4 號中華民國95年5 月12日第一審判決（起訴案號：臺灣高雄地
方法院檢察署95年度偵字第5491號），提起上訴，本院判決如下
：
     主  文
上訴駁回。
     事  實
一、甲○○前於民國91年間，因竊取車內財物案件，經原審法院
    以92年度訴字第945 號判處有期徒刑6 月確定，於92年10月
    7 日易科罰金執行完畢，仍不知悔改，意圖為自己不法之所
    有，於95年2 月13日下午3 時15分許，騎車號EHN-139 號輕
    型機車，行經高雄市○○區○○路308 號前，見黃瓊慧所駕
    駛車號ZW-4891 號自用小客車停放路旁車窗未關妥，即乘車
    上無人之際，以伸手開啟車窗內車鎖後，打開車門，再進入
    車內方式，徒手竊取黃瓊慧置於前乘客座腳踏墊之皮包1 只
    （內有復華銀行、台北富邦銀行存摺各1 本、台北富邦銀行
    提款卡、匯豐銀行信用卡、聯邦銀行大統百貨聯名信用卡、
    聯邦銀行大立伊勢丹百貨聯名信用卡各1 張及數位相機1 台
    及現金新台幣2,000 元），得手後，正發動引擎，騎上上開
    機車，準備逃離之際，遭路旁店家店長謝芳儀發現，即自後
    方拉住甲○○之後衣領，阻止其離去，同時間，黃瓊慧因聞
    防盜器聲響，亦趨前站立於上開機車車頭前，並伸出雙手與
    甲○○相互拉扯皮包。詎甲○○為脫免逮捕，於防護贓物未
    果後，先縮手放開皮包，任之掉落地面，又明知騎機車繼續
    向前行駛，將撞擊前方之黃瓊慧，竟仍以當場猛催機車油門
    ，向前衝撞黃瓊慧腿部之強暴手段，致黃瓊慧坐倒在地，幸
    因謝芳儀在後拉住減少衝撞力道，黃瓊慧僅受有雙手、雙腿
    紅腫瘀傷、左手大拇指切割傷及臀部疼痛等傷害，另謝芳儀
    因緊靠機車站立，而擦撞機車車身致左膝受有瘀傷（傷害部
    分均未據黃瓊慧、謝芳儀提出告訴）。嗣高雄市政府警察局
    鼓山分局龍華派出所警員蔡月耀、沈正林在同路對向車道執
    行巡邏勤務行經該處，目擊上開情節，趕赴現場，即將甲○
    ○當場逮捕，而查悉全情。
二、案經高雄市政府警察局鼓山分局報請臺灣高雄地方法院檢察
    署檢察官偵查起訴。
     理  由
一、上訴人即被告甲○○於警、偵、原審審理時坦承竊盜，但否
    認有準強盜犯行，辯說：證人謝芳儀自後方抓住伊衣領時，
    伊立刻說：「皮包還給妳，讓我走」，皮包就已經掉在地上
    ，而我要騎機車離開時，並未與被害人黃瓊慧拉扯皮包，更
    未騎機車撞黃瓊慧，謝芳儀未受有左膝瘀傷，黃瓊慧未受有
    雙手、雙腿紅腫瘀傷及臂部疼痛等傷勢云云。
二、但查被告在本院審理時已經承認上開準強盜犯行，核與被害
    人黃瓊慧、證人謝芳儀於原審偵審中證述情節相符，並有贓
    物領據1 紙附卷可稽，被告犯行足以認定。
三、核被告所為，係犯刑法第329 條之竊盜，因脫免逮捕，而當
    場施以強暴罪，應依刑法第328 條第1 項規定論處。被告於
    91年間，因竊盜案件，經原審法院以92年度訴字第945 號判
    處有期徒刑6 月確定，於92年10月7 日易科罰金執行完畢之
    事實，有台灣高等法院被告前案紀錄表1 份在卷可稽，其於
    有期徒刑執行完畢後，5 年內再犯本件有期徒刑之罪為累犯
    ，應依法加重其刑。原審因適用刑法第329 條、第328 條第
    1 項、第47條規定，審酌被告年輕體壯，不思以正當方法獲
    取生活所需，竟於光天化日下，在民眾可得共聞見之路邊，
    先徒手竊取車內財物，後於遭查獲之際，竟為脫免逮捕，而
    騎機車對前方被害人黃瓊慧以撞擊方式實施強暴行為，對於
    社會治安及被害人人身安全致生鉅大危害。又其於91年間，
    同因竊取車內財物當場遭查獲與他人拉扯皮包之事實而遭論
    罪科刑（見原審卷第12頁），與本案情節相似，足見其未知
    悔悟，再犯同一犯行。本件行竊所得皮包1 只、雖由被害人
    領回，惟係被害人自力救濟所奪回，並非被告自行拋棄，惟
    念被害人不欲提出傷害告訴等一切情狀，量處有期徒刑6 年
    ，認事用法並無不合，量刑亦屬允當。被告上訴，要求依刑
    法第59條規定減輕其刑。但查刑法第59條所定減輕其刑，以
    宣告法定最低度之刑猶嫌過重者，始有其適用。辯護人主張
    被告所竊之物品價值非鉅，被告對被害人強暴行為，客觀上
    亦非甚為嚴重，且被害人就其受害未提出告訴，即有不予追
    究之意等情狀，僅可為法定刑內從輕科刑之標準，不得據為
    酌量減輕之理由。本件上訴沒有理由，應予駁回。
四、被告犯本件之罪，不論依修正前之刑法第47條，或修正後之
    刑法第47條第1 項之規定，均構成累犯，對被告而言，並無
    有利或不利之情形，自不生新舊法比較之問題，應逕依修正
    前之刑法第47條，論以累犯。
據上論斷，應依刑事訴訟法第368條，判決如主文。
本案經檢察官彭南雄到庭執行職務。
中    華    民    國    95    年    8     月    10    日
                  刑事第二庭    審判長法  官   林正雄
                                      法  官   陳啟造
                                      法  官   黃壽燕
以上正本證明與原本無異。
如不服本判決應於收受本判決後10日內向本院提出上訴書狀，其
未敘述上訴理由者，並得於提起上訴後10日內向本院補提理由書
狀（均須按他造當事人之人數附繕本）「切勿逕送上級法院」。
中    華    民    國    95    年    8     月    11    日
                                      書記官   高惠珠
附錄本判決論罪科刑法條：
中華民國刑法第328條第1項
（普通強盜罪）
意圖為自己或第三人不法之所有，以強暴、脅迫、藥劑、催眠術
或他法，至使不能抗拒，而取他人之物或使其交付者，為強盜罪
，處5 年以上有期徒刑。
中華民國刑法第329條
（準強盜罪）
竊盜或搶奪，因防護贓物、脫免逮捕或湮滅罪證，而當場施以強
暴脅迫者，以強盜論。
                                                  A


司法院資訊處製作；財團法人民間司法改革基金會備份。
